臺灣高雄地方法院刑事判決　　　　　　　　　　　　九十一年度交訴字第二四號
　　公　訴　人　臺灣高雄地方法院檢察署檢察官
　　被　　　告　乙○○
右列被告因公共危險案件，經檢察官提起公訴（九十一年度調偵字第三四０號），本
院判決如左：
    主  文
乙○○駕駛動力交通工具肇事，致人受傷而逃逸，處有期徒刑陸月，如易科罰金以
佰元折算壹日。緩刑貳年。
    事  實
一、乙○○於民國（下同）九十一年二月五日上午七時五十分許，騎乘車牌號碼ＸＶ
    Ｑ─九一五號重型機車，途經高雄縣鳳山市○○○路南下機車便道，追撞同向在
    前，由姜蕙雯所騎乘之車牌號碼ＷＣＤ─五０二號輕型機車，姜蕙雯因重心失衡
    而擦撞在前由甲○○所騎乘之車牌號碼ＯＷＸ─六七五號重型機車，致使姜蕙雯
    人車倒地，而受有外傷性顏面撕裂傷、外傷性左足背摩擦灼傷併皮膚缺損、頭部
    外傷等傷害（業據撤回告訴，另為不起訴處分），惟乙○○見姜蕙雯人車倒地後
    ，竟未停車將傷者送醫，亦未向警察機關報案，反而立即逃逸。嗣因其所騎乘之
    重型機車車號為路人記下交與甲○○，並轉交警方，經警循線查獲，始悉上情。
二、案經高雄縣警察局鳳山分局報告台灣高雄地方法院檢察署檢察官偵查起訴。
    理  由
一、訊據被告乙○○坦承於右揭時地有與他人之機車擦撞，但矢口否認有擦撞被害人
    姜蕙雯之機車，辯稱：伊擦撞他人之機車後有停車，因對方並無大礙又趕著上班
    回家，故交給對方一千元後才離開，伊並無肇事逃逸之故意云云。
二、經查：
    （一）被告於高雄縣鳳山市調解委員會坦承於上開時地與被害人姜蕙雯發生車禍
          等情坦承不諱，此有高雄縣鳳山市調解委員會調解書一份在卷可參（參見
          偵查卷第一頁），證人甲○○亦於警訊及本院審理中證述道路交通事故調
          查表中Ｃ車即為其騎乘，而被害人姜蕙雯騎在其右後方，當時看到被害人
          摔倒，乙○○沒有與其講話，亦無交付金錢，而路人提供一車號即ＸＶＱ
          ─九一五號，說是撞到被害人車子的車牌號碼等語（參見本院九十一年十
          月十五日審判筆錄及九十一年二月十八日偵訊筆錄），此外，依卷附道路
          交通事故調查報告表所載，被告所騎乘之ＸＶＱ─九一五號確實在被害人
      姜蕙雯騎乘之車牌號碼ＷＣＤ─五０二號輕型機車後方，另依告訴人姜蕙
          雯所述其遭後方之機車追撞，導致其不省人事等情，本院復勘驗被害人之
          機車遭擦撞高度為距地面四十六至五十公分，且車牌上復有輪胎之痕跡，
          而依一般重型機車前輪直徑約僅四十四公分，反觀被告上開車牌號碼ＸＶ
          Ｑ─九一五機車前輪直徑為約五十五公分、前擋泥板擦痕最低處四十六點
          六公分高、避震器擦痕最低處四十六公分高，此有勘驗筆錄在卷可稽，依
          上開被害人機車所殘留之輪胎擦痕高度，顯非一般重型機車前輪擦撞所能
          導致，而以被告所有上開機車前輪直徑高度與輪胎擦痕高度對比方較吻合
          ，另被害人姜蕙雯因與被告騎乘之上開機車發生擦撞而造成前揭傷害乙節
          ，有長庚紀念醫院診斷證明書一份在卷可稽，綜上所述，被告辯稱並無擦
          撞被害人姜蕙雯等語，顯屬事後卸責之詞，不足採信。被害人確有因被告
          擦撞因而受傷一事，應以認定。
    （二）按刑法第一百八十五條之四駕駛動力交通工具肇事致人死傷而逃逸罪係於
          八十八年四月二十一日增訂公布，並自同年四月二十三日開始生效，其增
          設本條文之立法目的，乃為維護交通，增進行車安全，促使當事人於事故
          發生時，能對被害人即時救護，減少死傷，以保護他人權益並維護社會秩
          序。又其立法精神在於交通事故一旦發生，且發生人員傷亡之情況，不論
          是撞人或被撞，或是因其他事故而造成死傷，只要是在駕駛動力交通工具
          過程內所發生者，參與這整個事故過程的當事人皆應協助防止死傷之擴大
          ，蓋如駕駛人於事故發生後，隨即駕車逃離現場，不僅使肇事責任認定困
          難，更可能使受傷之人喪失生命或求償無門。又按刑法第一百八十五條之
          四具有遺棄罪之性質，乃參照刑法第二百九十四條第一項之刑度來增設，
          又刑法就無義務者之遺棄（第二百九十三條）與有義務者之遺棄（第二百
          九十四條）訂有不同之罪責。駕駛汽車肇事致人受傷或死亡，依道路交通
          管理處罰條例第六十二條規定，汽車駕駛人有採取救護或其他必要措施並
          向警察機關報告之義務，由此可知，因汽車駕駛人之故意、過失肇事致人
          傷亡者，汽車駕駛人本即負有救護義務，若未予以救護，除有違該條例第
          六十二條之規定外，尚構成刑法第二百九十四條第一項之遺棄罪。然第一
          百八十五條之四的救護義務則不以汽車駕駛人因故意或過失肇事致人傷亡
          為必要，只要其為該交通事故之現場當事人，則對事故現場之傷亡人員皆
          有救護之義務，此即為本條與第二百九十四條第一項之區別所在。因此，
          本條所欲規範者乃當事人於交通事故發生時（不論其有無故意或過失）遺
          棄被害人於不顧的逃逸行為，且若謂當事人之救護義務須視其有無故意、
          過失而定，則不僅有違刑法第一百八十五條之四的立法目的與精神，從而
          ，本條文之功能亦將喪失殆盡。故所謂駕駛動力交通工具肇事，乃指駕駛
          動力交通工具發生交通事故，而非指因故意或過失導致事故發生而逃逸者
          ，始成立本罪。
    （三）從而，被告於車禍發生當時既明知被害人因擦撞而發生交通事故，其當知
          被害人恐受有傷害，然其並未停車詢問被害人之傷勢如何，即逕騎車離去
          ，其未對被害人採取任何救護或其他必要措施，顯已違反刑法第一百八十
          五條之四所欲規範之目的。縱被告在事發當時自認其並無過失，然責任之
          歸屬非可在事故發生當時即可立刻確認，更非可由被告自行判斷其有無故
          意、過失，是被告自不得因認為其並無過失即任意離開現場，故被告於事
          故發生時未立刻給予被害人救護即自行逃逸之犯行明確，被告犯行堪以認
          定。
二、核被告所為，係犯刑法第一百八十五條之四之駕駛動力交通工具肇事致人受傷而
    逃逸罪。爰審酌被告因一時失慮，於肇事後竟駕車逃逸，惟已與被害人達成和解
    等一切情狀，量處如主文所示之刑，並諭知易科罰金之折算標準。又被告前未曾
    受有期徒刑以上刑之宣告，有臺灣高等法院被告全國前案紀錄表各一份在卷可按
    ，且其事後已與被害人達成和解，有高雄縣鳳山市調解委員會調解書乙份在卷可
    憑，經此偵、審程序，當知所警惕，信無再犯之虞，本院認所宣告之刑以暫不執
    行為適當，爰併諭知緩刑二年，以啟自新。
據上論斷，應依刑事訴訟法第二百九十九條第一項前段，刑法第一百八十五條之四、
第四十一條第一項、第七十四條第一款，罰金罰鍰提高標準條例第二條，判決如主文
。
本案經檢察官楊慶瑞到庭執行職務。
中      華      民      國     九十一     年     十二    月    二十四   日
                                    臺灣高雄地方法院交通法庭
                                        法  官  廖  建  瑜
右正本證明與原本無異。
如不服本判決，應於判決送達後十日內，向本院提出上訴狀。
                                        書記官  王  翌  翔
中      華      民      國     九十一     年     十二    月    二十四   日
中華民國刑法第一百八十五條之四
駕駛動力交通工具肇事，致人死傷而逃逸者，處六月以上五年以下有期徒
刑。
